臺灣宜蘭地方法院刑事判決　　　　　　 94年度交簡上字第8號
上　訴　人
即　被　告 　甲○○○○○○○.
　　　　　　　　　　　宜蘭縣宜.
選任辯護人　林正欣律師
　　　　　　林映廷律師
上列上訴人即被告因公共危險等案件，不服本院宜蘭簡易庭於中
華民國94年1月24日所為93年度宜交簡字第165號第一審簡易判決
（聲請簡易判決處刑案號：臺灣宜蘭地方法院檢察署93年度偵字
第3449號），提起上訴，本院管轄之第二審合議庭判決如下：
    主  文
上訴駁回。
    事  實
一、甲○○○○○○○（即李其陽）未考領重型機車駕駛執照，竟於民國
    93年7月3日下午，騎駛李金城所有之車牌號碼GTN─730號重
    型機車，沿宜蘭縣羅東鎮○○路○段由羅東鎮往三星鄉方向
    行駛，於同日17時10分許，行經宜蘭縣羅東鎮○○路○段296
    號前時，本應注意後車與前車之間應保持隨時可以煞停之距
    離，並注意車前狀況，隨時採取必要之安全措施，且依當時
    情形，又無不能注意之情事，竟疏未注意，自後追撞乙○○
    所騎駛之車牌號碼SDQ─792號輕型機車，致乙○○人、車倒
    地，且因而受有頭部外傷、左小腿擦傷、左上臂挫傷等傷害
    。豈料甲○○○○○○○明知駕駛機車肇事，導致乙○○倒地受傷，
    不僅未協助乙○○就醫或報警，復未留在現場等候警方處理
    ，反而另行基於肇事逃逸之犯意，僅停車稍事查看後，旋即
    騎駛GTN─730號重型機車逃逸。嗣因甲○○○○○○○肇事後，其所
    騎駛機車之車號為路人所記下並報警，始為警循線查獲。
二、案經宜蘭縣警察局羅東分局報請臺灣宜蘭地方法院檢察署檢
    察官偵查後聲請以簡易判決處刑。
    理  由
一、訊據上訴人即被告甲○○○○○○○固坦承「伊並未考領重型機車駕
    駛執照，且於93年7月3日下午，騎駛李金城所有之車牌號碼
    GTN─730號重型機車，沿宜蘭縣羅東鎮○○路○段由羅東鎮
    往三星鄉方向行駛，於同日17時10分許，行經宜蘭縣羅東鎮
    ○○路○段296號前時，因疏未注意與前車保持隨時可以煞停
    之距離，且未注意車前狀況，隨時採取必要之安全措施，而
    自後追撞乙○○所騎駛之車牌號碼SDQ─792號輕型機車，致
    乙○○人、車倒地，且因而受有頭部外傷、左小腿擦傷、左
    上臂挫傷之傷害。」等情不諱（見本院二審卷第19、21頁）
    ，惟矢口否認有何駕駛動力交通工具肇事，致人受傷而逃逸
    之犯行，辯稱「我誤以為乙○○沒有受傷才離開現場，我沒
    有肇事逃逸之故意。」云云，惟查：
（一）上揭過失傷害之犯罪事實，除據被告自白不諱外，並經證
      人即被害人乙○○於警詢及本院審理時指訴綦詳，復有車
      籍作業系統查詢認可資料（車牌號碼GTN─730號重型機車
      ）、道路交通事故現場圖各1件及事故現場照片7張在卷可
      稽。而被害人乙○○確因本件車禍導致受有頭部外傷、左
      小腿擦傷、左上臂挫傷之事實，亦有羅東博愛醫院驗傷診
      斷書1件在卷可佐。另按汽車在同一車道行駛時，除擬超
      越前車外，後車與前車之間應保持隨時可以煞停之距離；
      汽車行駛時，駕駛人應注意車前狀況，並隨時採取必要之
      安全措施，道路交通安全規則第94條第1項、第3項定有明
      文，被告對此實難諉稱不知，其駕車行經肇事地點之宜蘭
      縣羅東鎮○○路○段296號前時，本應注意遵守上開規定，
      而依被告所自承「車禍當時是傍晚、好天氣，路面狀況正
      常」之情形（見本院二審卷第19頁），可知當時亦無不能
      注意之情事，被告竟疏未注意車前狀況，且未與前車保持
      隨時可以煞停之距離，以致煞避不及而追撞同向在前、由
      乙○○所騎駛之機車，肇致本件車禍發生，其駕駛行為顯
      有過失。又被告上開過失行為與被害人乙○○所受之前揭
      傷害間，顯具有相當因果關係。綜上所述，足徵被告首揭
      自白確與事實相符，本件被告因過失傷害人之事證已臻明
      確，其犯行堪予認定，應依法論科。
（二）上揭駕駛動力交通工具肇事，致人受傷而逃逸之犯罪事實
      ，業據證人乙○○於警詢及本院審理時結證「被告的機車
      車頭撞我的機車左後方，我就直接倒下去，頭部及四肢都
      有傷，當時有一個人問我有沒有受傷，我說腳很痛，我低
      頭看腳內側踝關節流血，當日我穿七分褲，可以看到受傷
      的部位。後來里長許桂郎把我扶起來，並說要報警，問我
      有沒有受傷的那個人就跑走了，我就聽到有人說跑了跑了
      。里長許桂郎報警後，警察先送我到派出所，之後才去醫
      院就醫。當天撞到我的人，並沒有在現場將他的姓名、電
      話告訴我，我是在收到93年12月份的開庭通知才知道對方
      是李其陽。」等情綦詳（見警卷第2頁、本院二審卷第40
      至42頁），核與證人即目擊者許桂郎於警詢時所證述「93
      年7月3日17時許，在羅東鎮○○路○段296號前，我看到2
      部機車發生車禍，一名女子倒在地上，我將她扶起來，在
      報案過程中，肇事之男子即騎上機車離開現場。」之情節
      相符（見警卷第5、6頁）。佐以被告亦於本院審理時供承
      「我撞到乙○○後，問她有沒有怎麼樣，她說腳有一點痛
      、有一點擦傷，後來有一個人來，啐啐唸，我就先騎機車
      離開。」等情明確（見本院二審卷第19、42、46頁）。依
      此，堪信被告騎駛機車肇事導致被害人乙○○人、車倒地
      時，便已明知自己撞到人並致人受傷，且未留在現場扶助
      傷者就醫或報警處理，即逕行騎駛機車逃逸，是被告所辯
      「我誤以為乙○○沒有受傷才離開現場，我沒有肇事逃逸
      之故意。」云云，顯無可採。又刑法增訂第185條之4之駕
      駛動力交通工具肇事，致人死傷而逃逸罪係為追求交通安
      全，並科予駕駛人於肇事後應對被害人施以緊急救護措施
      ，防止被害人死傷結果發生或擴大之義務，並非保護被害
      人之民事損害賠償請求權，此觀該法條之立法理由即明，
      故辯護人為被告辯稱「刑法第185條之4所保護之法益為被
      害人之民事損害賠償請求權，本件被告已與被害人和解，
      被害人之民事損害賠償請求權並未受侵害，自無以刑法第
      185條之4之刑事責任加諸被告之必要。」云云，亦諉無足
      取。綜上所述，本件被告駕駛動力交通工具肇事，致人受
      傷而逃逸之事證已臻明確，其犯行堪予認定，應依法論科
      。
二、核被告所為，係犯刑法第284條第1項前段之過失傷害罪、同
    第185條之4之駕駛動力交通工具肇事，致人受傷而逃逸罪。
    被告所犯上開2罪，犯意各別，行為互殊，應予分論併罰。
    又被告無駕駛執照駕車，因而致人受傷，致須負刑事責任，
    應依道路交通管理處罰條例第86條第1項之規定，就其所犯
    過失傷害罪部分加重其刑。原審依被告之供述及其他現存之
    證據，認為被告犯行明確，而依道路交通管理處罰條例第86
    條第1項，刑法第284條第1項前段、第185條之4、第41條第1
    項前段、第2項，第51條第5款，罰金罰鍰提高標準條例第1
    條前段、第2條之規定，就過失傷害罪部分判處被告有期徒
    刑3月，如易科罰金，以3百元折算1日、就駕駛動力交通工
    具肇事，致人受傷而逃逸罪部分判處被告有期徒刑6月，如
    易科罰金，以3百元折算1日，並定應執行刑為有期徒刑8月
    ，如易科罰金，以3百元折算1日，其認事、用法及量刑均稱
    妥適，應予維持。被告飾詞否認駕駛動力交通工具肇事，致
    人受傷而逃逸部分之犯行，提起上訴，自不足取。
三、上訴意旨雖另以「原審就過失傷害罪及駕駛動力交通工具肇
    事，致人受傷而逃逸罪之量刑均屬過重，希望能減輕刑度。
    」云云，指摘原判決不當。惟本院審酌被告之品行、智識程
    度；被告就本件車禍之發生有疏未注意車前狀況，且未與前
    車保持安全距離之過失，其過失程度之輕重及所生危害；被
    告肇事逃逸之行為，已嚴重悖離前揭刑法第185條之4之立法
    政策目的，犯罪情節匪淺；被害人因此所受之傷害程度；被
    告犯後雖坦承過失傷害之犯行，然遲至94年5月17日始與被
    害人達成民事和解，賠償被害人之損失（見本院二審卷第25
    頁之調解筆錄），且迄今仍飾詞否認肇事逃逸之犯行等一切
    情狀，認為原審就被告所犯過失傷害罪、駕駛動力交通工具
    肇事，致人受傷而逃逸罪之量刑及其所定之應執行刑，均無
    失當之處。更何況，刑之量定，係原審法院得依職權自由裁
    量之事項，苟已斟酌刑法第57條各款所列情狀而未逾越法定
    刑度，即不得遽指為違法。本件被告既未提出任何積極證據
    指出原審之量刑有何失出之處，其僅憑己意對原審量刑職權
    之合法行使任意指摘，自難認為有理由。
三、綜上所述，被告提起上訴，否認駕駛動力交通工具肇事，致
    人受傷而逃逸部分之犯行，並指摘原審判決量刑過重，請求
    從輕改判云云，均為無理由，應予駁回。
據上論斷，應依刑事訴訟法第455條之1第1項、第3項、第368條
，判決如主文。
中　　華　　民　　國　　94　　年　　9　　月　  19　 　日
                  臺灣宜蘭地方法院刑事第四庭
                      審判長法  官  林 惠 玲
                            法  官  郭 淑 珍
                            法  官  劉 家 祥
以上正本證明與原本無異。
本件不得上訴。
                            書記官  邱 淑 秋
中　　華　　民　　國　　94　　年　　9 　　月　　20　　日
附錄本案論罪科刑法條全文：
刑法第284條第1項前段
因過失傷害人者，處六月以下有期徒刑、拘役或五百元以下罰金
第185條之4
駕駛動力交通工具肇事，致人死傷而逃逸者，處六月以上五年以
下有期徒刑。
